臺灣高等法院刑事判決　　　　 九十二年度上訴字第三七八五號
　　上　訴　人
　　即　被　告　庚○○
　　指定辯護人　本院公設辯護人周君穎
　　上　訴　人
　　即　被　告　甲○○
　　選任辯護人　郭承昌律師
　　上　訴　人
　　即　被　告　丙○○
　　選任辯護人　盧春律師
右上訴人因強盜等案件，不服臺灣臺北地方法院九十一年度訴字
第一二八一號，中華民國九十二年七月二十八日第一審判決（起
訴案號：臺灣臺北地方法院檢察署九十一年度聲監字第一七四號
），提起上訴，本院判決如左：
    主  文
原判決撤銷。
丙○○共同意圖為自己不法之所有，結夥三人以上攜帶凶器，以
強暴脅迫致使不能抗拒，而取他人之物，處有期徒刑玖年。
庚○○共同意圖為自己不法之所有，結夥三人以上攜帶凶器，以
強暴脅迫致使不能抗拒，而取他人之物，處有期徒刑捌年。
甲○○共同意圖為自己不法之所有，結夥三人以上攜帶凶器，以
強暴脅迫致使不能抗拒，而取他人之物，累犯，處有期徒刑捌年
。
    事  實
一、丙○○（有恐嚇、妨害自由、違反槍砲彈藥刀械管制條例等
    前科，非累犯）在偶然機會得知友人周木溪剛通過汽車考照
    ，將攜鉅款駕車由宜蘭北上至臺北購車，因此事先即與甲○○（於民國八十年間，因懲治盜匪條例案件，經台灣高等法
    院判處有期徒刑八年，於八十八年五月十四日執行完畢）、
    庚○○（有違反麻醉藥品管理條例案件、傷害、偽造貨幣等
    前科，非累犯）、施讚龍（尚未到案）共同基於意圖為自己
    不法所有之強盜犯意聯絡，計劃在半路中強劫周木溪之財物
    ，其先將行程計劃預先告訴甲○○、庚○○、施讚龍等人，
    甲○○等人在配合半途下手劫財，嗣於民國（下同）九十一
    年四月十日上午四時許，甲○○、庚○○與施讚龍先駕車至
    國道五號公路北向南石碇交流道入口處（約三．八公里處）
    埋伏守候，丙○○則駕駛周木溪所有牌號ＤＲ─二八九一號
    自小客車，搭載攜帶現款新台幣（下同）九十六萬多元之周
    木溪北上，途中丙○○使用行動電話以暗語聯絡甲○○，並
    於行經上開地點佯稱內急而在路旁停車，庚○○與施讚龍見
    丙○○停車後，即外觀疑似手槍，足以為凶器之不明槍枝（
    未扣案），迅速打開車門進入周木溪車內後座，由施讚龍以
    該槍抵住周木溪之頭部並勒住其頸部，施以強暴、脅迫方法
    ，致使周木溪不能抗拒，庚○○則入駕駛座，強取周木溪置
    於車內之購車款九十六萬多元及ＮＯＫＩＡ牌８３１０型、
    不明型號之行動電話各一具（門號分別為00000000
    00、0000000000號）等物，庚○○與施讚龍二
    人接續控制周木溪於其自小客車內，由庚○○駕駛周木溪之
    自小客車，途經國道五號公路匯入北二高北上入口匝道即南
    港隧道後，即趕周木溪下車，其二人又駕駛周木溪之自小客
    車行經一段路後，方以電話聯絡在案發現場附近把風等候之
    甲○○、由甲○○駕車先後接應丙○○與庚○○、施讚龍分
    頭逃逸，待行至臺北縣中和市○○路後，其等即分配上開劫
    得之財物，庚○○取得約三十八萬元；施讚龍取得約二十二
    萬元及行動電話一支，餘由甲○○轉交丙○○，丙○○取約
    二十五萬元，甲○○取得約五萬元，嗣經警據由案發後施讚
    龍、丙○○、甲○○等人之行動電話通聯紀錄分別循線查獲
    。
二、案經內政部警政署國道公路警察局刑事警察隊報告臺灣臺北
    地方法院檢察署檢察官起訴。
    理  由
壹、認定被告成立犯罪之積極證據：
一、被告丙○○於警訊及檢察官偵查中先後供述因施打毒品缺錢
    於案發前曾與庚○○、施讚龍預謀強盜周木溪財物，預定於
    九十一年四月九日深夜二十四時許駕車載周木溪攜帶鉅款，
    由宜蘭礁溪走北宜公路前往台北途中頻頻以行動電話與甲○○所駕駛搭載謝、施二人之車輛聯絡透露其路線行蹤，至石
    碇後迨走國道五號高速公路北向南交流道入口處案發地點，
    並製造停車機會，使謝、施二人上車行搶，得手後由庚○○
    交代甲○○所交付三十萬，其中拿了五萬元酬謝甲○○等情
    。（詳見偵字第六八八八號卷第一一三頁至第一一六頁，同
    上偵查中第一三五頁至第一三七頁）
二、共犯施讚龍於警訊之自白。（見偵字第二一八○三號卷第十
    一頁至十四頁）。
三、被告庚○○於警訊及偵審中供稱案發時曾與甲○○、施讚龍
    三人應共同被告丙○○之行動電話聯絡至石碇交流道附近案
    發地點利用周木溪座車停車，上車自被害人周木溪取得財物
    ，事後其分得贓款三十八萬等情。
四、被告甲○○於偵審中供承案發時曾應丙○○之邀載庚○○、
    施讚龍二人至案發地點及案發後自庚○○交付轉交給丙○○
    三十萬元，取得五萬元之事實。
五、被害人周木溪偵審中之指訴（見偵字第六八八八號卷第八至
    十頁、第一四○頁、原審卷第一五七至一六二頁）。
六、案發前至案發時（即四月十日凌晨零時起至清晨四時許）被
    告甲○○所用之0000000000號行動電話與共同被
    告丙○○所用之0000000000號行動電話有多達二
    十七通相互聯繫之通聯紀錄附卷可稽（詳見偵字第六八八八
    號卷第二十至二十五頁）
七、被告等人共謀計誘於深夜載被害人周木溪至國道五號公路匯
    入北二高北上入口匝道南港隧道附近之偏僻處即推由施讚龍
    持足以為凶器之疑似不明槍械抵住被害人頭部並以手勒住其
    頸部，施強暴脅迫手段，按其情節足以抑住被害人之自由意
    志，使達不能抗拒之程度，而強取被害人周木溪之財物，其
    強盜犯行堪以認定。
貳、被告辯解及卷內其他不採為被告有利證據之理由：
一、被告丙○○辯解及其選任辯護人辯護要旨：
  1.周木溪有欠我一百多萬元，不到兩百萬元，屢催不還，我只
    是找庚○○等人幫忙催討債務，並非強盜行為。
  2.我警訊時因毒癮發作，出於非自由意志而自白犯罪，警訊自
    白無證據能力。
  3.共同被告施讚龍警訊偵查中之自白供述，有重大瑕疵，不得
    作為其他共犯不利之證據，被告丙○○之自白與事實不符，
    無證據能力，丙○○請庚○○僅代為討債無不法所有意圖，
    庚○○、施讚龍亦未對周木溪施以強暴脅迫、迫使周木溪不
    能抗拒，不成立強盜行為。
二、被告庚○○辯解與公設辯護人辯護要旨：
  1.丙○○欠我六萬五千元無力清償，周木溪又欠丙○○一、兩
    百萬元，叫我幫他處理以歸還前債，案發當天是由我駕駛我
    所有ＢＭＷ自用車載不知情的甲○○、施讚龍前往石碇交流
    道附近，與丙○○載周木溪前來之自用車會合，與施讚龍上
    車向周木溪討債，我問周有無欠康兩百萬元他好像有說欠丙○○兩百萬，在沒有對周施以任何強暴脅迫的情況下，周自
    動打開置物箱，同意將放在置物箱內之現款九十六萬元取走
    以歸還丙○○之欠款，告訴人周木溪指稱被我持槍強暴脅迫
    ，遍查全卷並無驗傷診斷書或槍枝扣案，被害人指訴前後不
    一致有重大瑕疵且與事實不符，不足以證明被告犯罪。
  2.被害人周木溪案發後並未去報案，第一次警訊時說僅被搶六
    萬元，嗣後又說被搶九十六萬，前後指訴不一，被告辯稱周
    木溪有欠丙○○一、兩百萬元，似非無據，又被告駕駛自己
    之ＢＭＷ自用車前到事發地點，又未戴任何頭套，主觀上只
    是去向周木溪要債，並無不法所有之意圖。
三、被告甲○○辯解及其選任辯護人辯護要旨：
  1.因為先前我曾典當金飾籌款五萬元借給丙○○應急，丙○○
    欠我五萬塊錢，我之前向他要，但要不到，案發前一天，丙○○叫我打電話給庚○○，要庚○○開車載我去石碇，說要
    在那裡還錢給我，後來他們把車子停在那裡，我車上等，因
    白天上班疲累就在車上睡著了，不知道庚○○他們上車如何
    去催討債務，後來施讚龍拿了三十萬元，叫我交給丙○○，
    丙○○拿五萬元還給我，之後陪同丙○○去報案，從頭到尾
    我都不知情或參與強盜行為。
  2.本件被告丙○○先前欠庚○○、甲○○借款，康某在無力償
    還下，遂自導自演佯稱周木溪對其尚有債務，唆使甲○○、
    庚○○等，共同利用丙○○於九十一年四月十日搭載被害人
    周木溪自宜蘭北上途中，為其向周木溪討債以便還款，此部
    分固在被告甲○○與其他共同被告等人事前計劃之範圍內：
    惟過程中，共犯庚○○、乙○○（原名施讚龍）於石碇交流
    道下車後，兩人未進一步了解周木溪與丙○○間之債務情形
    ，即不分青紅皂白，無故以強迫手段使被害人周木溪交出財
    物，此案發過程，無證據顯示屬於原計劃討債之一部分，亦
    無證據顯示甲○○與其他共犯，對於變更為強盜行為有何明
    示或默示之犯意聯絡，或甲○○與共犯間有互為利用他行為
    遂行犯罪，故其他共犯對於被害人周木溪實施強盜行為，已
    超越原討債計劃，此部分行為，參照最高法院五十年台上字
    第一○六○號判例意旨，難認甲○○屬於強盜罪之共同正犯
    。案發當天幾通丙○○與甲○○間所顯示之通聯紀錄、根據
    丙○○於本院之證述當時使用甲○○手機者為庚○○，並非
    盡為甲○○，通聯紀錄不足以推論甲○○涉有強盜罪之犯意
    聯絡，甲○○完全不知謝、施二人下車後之所為，原審認為
    甲○○有事後接應之行為，亦屬臆測之詞。且事後甲○○於
    不知情之情況下，於是日上午六時許在丙○○隱瞞下，仍陪
    同康某向國道高速公路警察局報案，有卷附通聯紀錄可證，
    因認甲○○陪同丙○○報案一事，足堪採信。甲○○應無參
    與本件強盜行為。
參、爭點整理：
一、被告丙○○與共犯施讚龍之自白有無證據能力。
二、被告丙○○與被害人周木溪是否有債權債務關係，被告丙○○與庚○○、甲○○間是否有債權債務關係，謝施李三人是
    否純係應丙○○之邀請向周木溪催討債務，而欠缺不法所有
    之意圖。
三、被告庚○○、施讚龍是否有對被害人周木溪施強暴脅迫行為
    致使周某不能抗拒而取被害人之財物或僅以溫和之手段代丙○○催討債務。
四、被告甲○○是否知情參與本案犯罪，或僅受丙○○詐騙利用
    討債。
五、共犯間之自白是否有重大瑕疵或與事實不符，不足以證明被
    告犯罪。
肆、本院之判斷：
一、經查本案案發後，由內政部警政署國道公路警察局刑事警察
    隊七堵小隊，從被告丙○○案發當天所使用之手機，過濾丙○○行動電話通聯紀錄，發現被害人周木溪的行動電話也被
    搶，而施讚龍有使用周木溪被搶的手機，查到施讚龍涉案，
    施讚龍到案後，經調查偵訊，曉以大義，而合盤供出案情，
    再循線查到被告丙○○及其他涉案共同被告，丙○○始供出
    如何誘騙周木溪，以自編自導手法設計周木溪行搶等情，業
    據七堵小隊隊長伊銳及偵查員己○○先後於本院到庭證稱，
    施讚龍、丙○○到案警訊時，分別有其父母或配偶等親人在
    場，在自由意志下坦承犯罪，其警訊筆錄均在無任何強暴、
    脅迫或其他不法手段之情形下所製作等語（詳見本審一卷第
    二二六至二二八頁、本審二卷第一○四頁）。被告施讚龍、
    丙○○雖另辯稱警訊時因毒癮發作精神昏昏欲睡，警訊非出
    於自由意志，被告之選任辯護人亦質疑，施讚龍警訊所供述
    之案發經過情形，有誘導訊問情事，且請求適用證人保護法
    轉為污點證人其證言無證據能力，惟經本院當庭勘驗被告施
    讚龍之警訊錄音帶，勘驗結果本院認警察偵訊施讚龍時告知
    行使刑訴訟法第九十五條之權利，警訊時有施讚龍之父母在
    場，錄音帶錄音品質不佳，雜音干擾甚多，偵訊筆錄中施讚
    龍供述之案發情形，似係偵訊人員與施讚龍以交談方式，瞭
    解整個案發過程，再文句整理成警訊筆錄之內容，整理之筆
    錄與偵訊內容大致相同，偵訊過程未發現有強暴、脅迫利誘
    或其他違法情事，有勘驗筆錄錄音譯文附卷可證（詳見本審
    二卷一七七至一九三頁、第二一○頁），負責製作施讚龍警
    訊筆錄之偵查員戊○○於本院亦結證，施讚龍當時精神狀態
    良好，並沒有毒癮發作那種迷迷糊糊的情形：：警訊依據他
    自由的陳述、所製作，沒有誘導訊問，警訊是就我們所掌握
    的資料，有分析給他聽當時是林展輝組長問，我也有問，我
    們一邊問一邊寫，我們是在一邊訊問之後一邊作整理，將整
    段完整性的發生經過寫出來，有些是在旁邊寫草稿，然後經
    過他都看過以後，我們才寫上去，訊問過程絕對沒有強暴、
    脅迫、利誘、詐欺的方式訊問，有關偵訊過程都有全程錄音
    等語在卷（詳見本院審判筆錄），足見共同被告施讚龍係在
    司法警察人員符合刑事訴訟法相關規定所為任意性之自白應
    有證據能力。按所謂誘導訊問，係指偵訊人員以利益或在法
    無減免規定，坦承可獲寬典或在尚無查獲關鍵事證之情形下
    ，以假設性之問句誘使被告為不實之自白者而言。本件共同
    被告施讚龍案發後分得贓物被害人周木溪之手機，警察人員
    自丙○○案發前後之行動電話通聯紀錄，查明共同被告施讚
    龍使用周木溪被搶之手機，已掌握施讚龍涉案之關鍵證據，
    而追查施讚龍到案，所涉盜匪案件，在偵查中自白符合證人
    保護法有關減刑之規定，而警察人員在與施讚龍溝通瞭解案
    發過程全程錄音再文字整理成偵訊筆錄之內容，自無誘導訊
    問使被告施讚龍為不實自白之可言。雖偵訊過程依錄音帶顯
    示偵訊過程因時間冗長，錄音品質欠佳，且言語交談速度，
    衡情較文字紀錄為快，偵訊人員事後再整理完整性之筆錄內
    容，經核偵訊內容大致相符，自非誘導訊問。而被告丙○○
    在共同被告施讚龍到案後之自白，警察人員已查明涉有重嫌
    ，其警訊自白均無其他遭非法取供情事，且其於移送檢察官
    偵訊時，復自白供承犯行，（詳見偵字第六八八八號卷第一
    二五頁至一二六頁），其自白應有證據能力。至於共犯間自
    白是否與事實相符，足以證明被告犯罪係屬證據證明力問題
    ，被告等與其辯護人所辯，共同被告施讚龍，與被告丙○○
    警訊之自白無證據能力云云顯無可採。
二、次查，被害人周木溪於偵審中，堅詞否認有積欠丙○○任何
    借款與債務糾紛（詳見原審卷第一五八頁、本院一卷第一九
    五頁、二○○頁），被告丙○○雖辯稱周木溪欠其一百多萬
    元，被告庚○○辯稱，丙○○欠其六萬五千元，兩人辯稱其
    僅係乘周木溪攜帶巨款到台北購車藉機索回欠債云云。惟所
    辯偵審中無法提出任何證據供法院調查，被告雖無形式之舉
    證責任，然亦得為自己之利益而為證據之提出，此即所為為
    推翻檢察官已舉證被告犯罪，為挽回其發生不利益結果，而
    提出證據之責任，被告等空言否認，已難憑信。況縱如被告
    丙○○所辯與周木溪有債務糾紛，亦僅康、周兩人間之債務
    問題，與被告庚○○等人無涉，且丙○○大可在光天化日之
    下相邀周木溪於正當公共場所談判解決，何須趁深夜凌晨四
    時誘騙周木溪於荒郊野外，而由與周某不相識之庚○○、施
    讚龍等人以暴力手段逼討債務，又被告丙○○與庚○○、施
    讚龍等人原悉舊識，如丙○○僅計劃在案發當時邀請其他被
    告協同向被害人要債，盡可正大光明趨前與謝、施等人會同
    ，向周木溪要債理論，乃竟藉口下車小便，而在甫下車近距
    離與謝、施二人見面時，對施讚龍、庚○○二人佯稱：「你
    們要幹什麼？」，假裝與被告施讚龍、庚○○素不相識，在
    被害人周木溪面前故示清白，隨即遁身於車外暗夜之中，便
    謝、施等人對被害人行搶，並於案發後，佯裝替被害人仗義
    執言前往國道公路警察局所轄治安機關報案，又謊稱周木溪
    係遭不詳身分之歹徒強押劫財，凡此均有違常情。且被告庚○○所辯丙○○亦僅欠其六萬五千元，然其案發後卻從被害
    人周木溪遭劫之財物，分得贓款三十八萬元，更顯逾其債款
    數額，足見被告等所辯基於債務關係向周木溪索討債務其等
    行無不法所有之意圖云云，不足採信。
三、再查：據被害人周木溪於警訊及偵查中陳稱案發當時被一人
    一手持槍抵住頭部，一手勒住脖子，另一人進入駕駛座開車
    ，被搶現款財物與手機（見偵字第六八八八號卷、第九頁，
    偵字第二一八○三號卷第七○頁），原審審理中亦指證：「
    快到隧道時，丙○○說要小便，我說好，他下去之後，有兩
    個人跑上來，一個拿槍抵住我的頭，勒住我的脖子，另外一
    人開車一邊搜我的錢，九十幾萬都被他拿走：：」等語（見
    原審卷第一五九頁），本院審理中被害人周木溪雖稱當時晚
    上很黑暗，看不清楚他們拿什麼武器：：但是因為是黑夜，
    我當然會驚嚇、害怕：：所以我說，如果要錢：我所有的錢
    都在這裡，你們自己拿去，只要不傷害我就好了：：」等語
    。（見本審(一)卷第一九五、一九六頁），被告庚○○雖辯稱
    ，只是使用和平手代丙○○向周木溪討債，沒有持槍向被害
    人強搶財物云云，案發後辦案人員亦未搜獲作案用之手槍扣
    案，然查：共同被告施讚龍於警訊時已供承案發時係持手槍
    向周木溪強取財物，被告丙○○於偵查中復供同前情，已詳
    如前述，與被告所辯前後不符，亦難採信。本件被告施讚龍
    、丙○○等人係於案發後一個多月始經警循線追查到案，因
    時隔日久辦案人員未能查獲犯案用之手槍扣案，惟據被害人
    周木溪偵審中堅稱，案發時確被其中一人持槍抵住頭部等情
    ，則被告等若持外觀上疑似真槍，足以為凶器或不明槍枝抵
    避免受到生命或身體遭受危害、不敢抗拒之情況下而交付財
    物，被告等有使用不法之強暴、脅迫、手段，強取被害人之
    財物，要堪以認定。
四、第查：案發當時於石碇交流道，被告丙○○下車小便，行搶
    者為被告施讚龍、庚○○，由被告庚○○開周木溪之汽車離
    開現場，被告施讚龍於車內行搶，被告丙○○隨後以步行方
    式跟在汽車後面，唯一留在現場者僅剩被告甲○○，但被害
    人周木溪於原審審理時陳稱：「我被他們趕下車時，沒有看
    到丙○○，後來我走了不遠後，我有看到丙○○我立刻躲在
    隧道旁，聽到丙○○在打電話跟對方說，過了隧道，交流道
    就把他放掉，後來有一台車來接他，那時我心理就知道這是
    他設計的」等語。即被告施讚龍、庚○○二人把周木溪汽車
    開走，則開車接應被告丙○○之人自係留在現場之被告甲○○，且據被告施讚龍、丙○○於警訊供稱，案發前一日曾與
    被告庚○○在台北縣中和市○○路附近，相約在丙○○與甲○○所共乘之自用小客車內討論作業方式，被告甲○○於康
    、謝、施三人謀議時均在現場，再者：案發當時之四月十日
    凌晨零時起至作案之四時許被告甲○○、施讚龍共乘庚○○
    所駕駛之ＢＭＷ轎車前往案發地點（詳後述），其間被告甲○○所用之0000000000號行動電話，持續與丙○○所用之0000000000號行動電話，有密集相互聯
    繫多達二十七通的聯紀錄，如若包含案發前的四月九日計劃
    作業當晚的通聯紀錄共多達五十餘通，此有通話通聯紀錄附
    卷可證，（詳見偵字第六八八八號卷第五十九頁至六十頁）
    ，被告甲○○與謝、施二人既均在車上且一路追尾隨周木
    溪之座車，豈有可能不知作案計劃之理。且於庚○○、施讚
    龍強取被害人周木溪財物後，兩人駕駛周木溪座車離開案發
    現場，再趕周某下車，嗣駛至國道三號新台五路交流道往汐
    止方向匝道又將周木溪自用車丟棄，被告甲○○即及時駕車
    至該處接應庚○○、施讚龍載回中和交流道始分手離去，強
    盜後又自被告庚○○處收受贓款三十萬元交給被告丙○○，
    又於丙○○收受後，拿了五萬元作為酬勞，（詳見偵字第一
    ０二三四號卷第九頁）等情，被告甲○○案發前既知情共謀
    ，復與庚○○、施讚龍共乘自用車一路追周木溪之座車至
    案發地點，於庚○○、施讚龍二人上周木溪車輛行搶時，駕
    車在現場等候，案發後又先後接應丙○○、庚○○、施讚龍
    等人分頭逃逸，且朋分自周木溪搶得之贓款五萬元，謂不知
    丙○○等人強劫被害人財物，實難令人置信。被告丙○○、
    庚○○及共同被告施讚龍於偵審中雖另稱甲○○不知道要強
    盜周木溪財物，被告丙○○亦另稱案發後雖曾由甲○○駕車
    陪同前往汐止小隊報案云云。惟查經傳訊受理丙○○前往報
    案之警員丁○○証稱當天早上六點多是丙○○一個人前來小
    隊報案，並沒有看見其他人陪同等語，（見本院二卷第一三
    一─一三二頁），案發後被告甲○○雖曾有陪同丙○○前往
    報案之舉，惟本件自始即被告丙○○等人共謀自編自導之搶
    案已詳如前述，縱案發後曾前往治安機關報業，被告丙○○
    等人既互相熟識，竟誣指周木溪遭不詳姓名之歹徒強押強劫
    、益見被告等人為掩飾犯行而益蓋瀰彰，亦難執為無罪之論
    據。本件事證已經明確，被告甲○○聲請訊問被害人周木溪
    、丙○○及其配偶，與證人劉心倫（即甲○○配偶）證明曾
    典當金飾五萬元借給丙○○云云，被告甲○○縱有典當金飾
    情事，惟與本件丙○○與周木溪或甲○○間是否有債權債務
    關係，及與本件被告甲○○犯罪之是否成立並無關連性，核
    無傳訊之必要。
五、末查：本案被害人周木溪於案發後雖未主動前往治安機關報
    案，且於第一次警訊時陳稱遭人持槍從身上搶走現金六萬零
    五百再元及兩支行動電話、皮包證件，並非被搶九十六萬元
    財物等情。惟據被害人周木溪於偵審中另稱「．．．我在被
    押我的那二人趕下車後，在隧道口攔車時，見到丙○○從隧
    道另一端沿隧道走來，並邊在講行動電話，我發現後立即躲
    在隧道旁，我聽到丙○○在行動電話跟對方說「過了隧道在
    交流道就把他放掉」然後看到丙○○行動電話響時，沒接就
    把它摔在地上摔壞」，（偵字第六八八八號卷第十頁）「被
    搶了現金九十六萬元和二支手機、還有其他東西，其中一支
    行動電話較新，後來才知道被施讚龍（經指認）拿走．．．
    九十六萬元是要買車．．．」、「沒有欠丙○○的錢，沒有
    金錢糾紛，．．．九十萬放在置物箱，六萬放在胸前的口袋
    裡（那二人在車上綁你之前，有無跟你說是來替丙○○要錢
    ？）沒有，他們只問我與丙○○什麼關係，．．．後來我走
    了不遠後，我有看到丙○○我就躲起來，康在打電話，後來
    有一台車來接他，那時我心裡就知道這是他設計的，．．．
    （公設辯護人問「提示庚○○訊問筆錄」庚○○上車說你很
    皮，口氣不好，他問你有無欠康貳佰萬，你說我們處理這種
    事情是這樣處理的，你有無這麼說？）他沒有問我這些話，
    我那時很害怕，也沒有這麼說，多說豈不是被打死，．．．
    （原審卷第一五九至一六二頁），．．．那二位將我放下車
    後，我有再看到丙○○從隧道出來，當時看到丙○○在用行
    動電話在講話，講什麼我不知道，我怕被他再抓去，所以我
    就躲起來，當時我就知道是他設計的．．．與丙○○都沒有
    任何金錢糾紛．．．」等語，（詳見本院(一)卷第一九九、二
    ００頁），被害人周木溪於嗣後偵審中均一再指稱被搶九十
    六萬元財物及兩支行動電話與丙○○沒有債務糾紛。即被告
    等雖均否認持槍搶劫，但亦不諱言案發當時係自周木溪取得
    兩隻手機與九十六萬元現款財物，足證被害人周木溪嗣改稱
    損失九十六萬元現款與兩隻行動電話等財物並無不實，而被
    害人周木溪與被告丙○○原屬舊識，情知係遭丙○○設計，
    基於朋友情誼，希望另尋其他管道解決，並使丙○○有改過
    自新之機會，而未立即向治安機關報案及訴諸法律救濟程序
    ，並不違人情，尚難以被害人周木溪未立即向治安機關報案
    及於警局初訊時未指稱遭搶達九十六萬元。而執為本件僅屬
    被害人與被告丙○○間債務糾紛之論據。再者：被告施讚龍
    於警訊時雖稱九十一年四月九日晚間十九時與阿仁（即庚○○）在台北縣中和市○○路○○路與「康哥」（即丙○○）
    阿弟（指甲○○）所共乘之日產Ceffiro 轎上共乘討論作案
    計劃之後與「阿仁」、「阿弟」共乘Ceffiro 汽車到案發現
    場行搶。核與被告庚○○所辯案發當日係駕駛其所有之BMW
    自用車搭載甲○○與施讚龍至案發現場等不一致，及被告丙○○於九十一年五月十四日警訊時所供在九十一年四月八日
    於台北縣土城市國道三號土城交流道與庚○○共謀強盜周木
    溪：：：等語亦不相符合，被告等及其辯護人執此辯稱被告
    等自白與事實不符，有重大瑕疵，不足以證明被告犯罪乙節
    。然查：本件案發前被告等曾於台北縣會面，嗣後被告丙○○即搭乘夜車趕回宜蘭，再駕車載被害人周木溪於九十一年
    四月十日清晨四時抵達案發地點，而被告庚○○、甲○○、
    施讚龍即共乘自用車，一路與丙○○行動電話通話聯繫追蹤
    尾隨被害人周木溪座車至案發地點而發生本案之基本事實（
    被告之自白），互核大致相符，而被告施讚龍於警訊時所稱
    之Ceffiro 轎車，係指案發前一日被告等在該車談論如何作
    案之轎車，與實際作案所駕駛係BMW 自用車並無矛盾之處，
    另被告等於案發前之四月八日或四月九日在台北縣中和市或
    土城市共謀作案，或因被告到案時距案發當天已有一段時日
    記憶模糊，及對會面地點所轄行政區域認知不甚清楚而有些
    許出入，惟基本事實並無有何杆格之可言。亦不得執此認為
    被告自白與事實不符有重大瑕疵，至於：被害人周木溪於本
    院審理時雖稱案發當時不知道被告有無持槍：：：那二位上
    車的人問我是否有欠小康的錢，我說沒有欠錢，那麼晚我當
    然會驚嚇、害怕，在車內沒有什麼衝突，他們應該不知道錢
    放在那裡，我是說：：：你們如果要錢就給你們好了，不要
    傷害我就好了，我說所有的錢都在這裡，你們自己拿去，後
    來他們叫我下車，他們車子就開走了等語，惟據被害人周木
    溪於本院審理時另陳稱被告一直透過管道要還我錢，跟我和
    解，只要錢還給我就好了等語，應屬雙方尋求民事和解，事
    後迴護之詞，本件被告庚○○、施讚龍等確曾持疑似真槍之
    不明槍械抵住被害人，致使被害人不能抗拒而強取財物，已
    詳如前述，亦不得執為被告僅屬代丙○○出面討債，並未施
    不法暴力致使被害人不能抗拒而強盜犯行之有利證據。
伍、法律之適用：
一、核被告丙○○、庚○○、甲○○所為均係犯刑法第三百三十
    條第一項之結夥三人以上攜帶兇器強盜罪。二、被告丙○○
    、庚○○、甲○○與尚未判決之共同被告施讚龍事前同謀，
    由丙○○駕車計誘載被害人周木溪至案發現場，而庚○○、
    施讚龍、甲○○所共乘之自用車在案發時地與之會合，丙○○即藉機下車，推由庚○○、施讚龍上車持酷似真槍之不明
    槍枝，施以強暴脅迫手段致使被害人不能抗拒而強取財物再
    由被告甲○○分別接應丙○○、庚○○、施讚龍等人離開現
    場逃逸，嗣後朋分財物，被告三人與施讚龍互有犯意聯絡，
    行為分擔均為共同正犯。被告等以槍枝嚇令被害人周木溪，
    並控制其行動自由，以便肆行強盜犯行，雖係以非法方法剝
    奪人之行動自由，然此種手段究屬施用強暴使人不能抗拒之
    實施行為，自無更適用刑法第三百零二條第一項論罪之餘地
    （最高法院二十二年上字第二０六四號、五十七年度台上字
    第三四二六號判例意旨參照），且被告庚○○、施讚龍於在
    車上搶得被害人周木溪之財物後，亦依被告丙○○之行動電
    話指示，不久即將周木溪趕下座車，堪認被告等並無另行妨
    害周木溪行動自由之故意，公訴人認被告等所為尚犯有妨害
    自由行為，容有誤會，附此明。
三、被告甲○○於八十年間曾犯懲治盜匪條例案件，經本院判處
    有期徒刑八年，原應於八十八年六月十五日執行期滿，於八
    十八年五月十四日因縮刑三十二日，執行完畢出獄，於未滿
    五年再犯本件有期徒刑以上之罪，應依累犯規定加重其刑。
陸、撤銷原審判決之理由：
    原審判決論罪科刑，固非無見，惟查：本件被告等係持疑似
    手槍之不明槍枝犯罪，案發後並未經警察人員搜索扣案，雖
    無證據證明已滅失，但為避免執行困難，本院認不宜併予宣
    告沒收。原審判決理由欄雖載被告等作案所用之槍枝一支，
    無從證明係刑法第三十八條第一項第一款之違禁物沒收，應
    依刑法第三十八條第一項第二款為被告所有，供犯罪所用之
    物沒收，惟原審判決主文竟未併為沒收之諭知，主文與理由
    相互矛盾，尚有未洽，爰應由本院將原審判決撤銷改判。
柒、量刑審酌之理由：
    爰審酌被告丙○○、甲○○、庚○○均有多次犯罪前科屢戒
    不改，正值壯年，不思奮勉向上，以正當途徑獲取財物，竟
    害人財物，犯罪手法狡黠，嚴重危害社會秩序，且犯罪後又
    飾詞否認犯罪，毫無悔意等一切情狀，分別量處如主文所示
    之刑。至於未扣案之不明槍枝，無證據證明是真正槍枝為違
    禁物，為避免執行困難，爰不併為沒收之諭知，併此明。
捌、法律之適用：
一、程序法方面：刑事訴訟法第三百六十九條第一項前段、第三
    百六十四條、第二百九十九條第一項前段。
二、實體法方面：刑法第二十八條、第三百三十條第一項、第四
    十七條，判決如主文
    。
本案經檢察官朱家崎到庭執行職務。
中  華  民  國  九十三  年  六 月 三十   日
                     臺灣高等法院刑事第七庭
                              審判長法  官  吳  啟  民
                                    法  官  施  俊  堯
                                    法  官  林  瑞  斌
右正本證明與原本無異。
如不服本判決，應於收受送達後十日內向本院提出上訴書狀，其
未敘述上訴之理由者並得於提起上訴後十日內向本院補提理由書
（均須按他造當事人之人數附繕本）。
                                        書記官  游  桂  
中  華  民  國 九十三  年  七  月   二   日
附錄：本案論罪科刑法條全文
中華民國刑法第三百三十條第一項：
犯強盜罪而有第三百二十一條第一項各款情形之一者，處七年以
上有期徒刑。前項之未遂犯罰之。
